【裁判字號】    91,訴,737
【裁判日期】    920120
【裁判案由】    誣告
【裁判全文】
臺灣高雄地方法院刑事判決                          九十一年度訴字第七三七號
    公  訴  人  臺灣高雄地方法院檢察署檢察官
    被      告  乙○○  男  二.
    輔  佐  人  甲○○  男  住.
右列被告因誣告案件，經檢察官提起公訴（九十年度偵字第九六九○號），本院判決
如左：
    主  文
乙○○意圖使他人受刑事處分，向該管公務員誣告，處有期徒刑陸月。
    事  實
一、緣乙○○係水電空調維修廠商永力公司（民國八十九年二月一日進駐，九十一年
    一月底離院）派駐於臺灣高等法院高雄分院及臺灣高等法院高雄分院檢察署之工
    人，因其工作無法配合臺灣高等法院高雄分院之需要，且不聽從臺灣高等法院高
    雄分院總務科長黃麗蓉及技工呂曉陽之指揮，於新水電空調維修廠商裕旻公司進
    駐後，臺灣高等法院高雄分院即有意撤換乙○○，引起乙○○及另一位工人楊文
    雄之不滿，於聽取楊文雄（另經檢察官為不起訴處分）之抱怨後，乙○○明知臺
    灣高等法院高雄分院所僱用之技術工友呂曉陽並無何洩漏底標、收取回扣、浮報
    金額之情事，竟基於意圖使呂曉陽受刑事處分之故意，編寫署名：「告密者」、
    主旨：「揭發高雄高等法院人事任用弊案」、內容：「且電工（呂曉陽）在任職
    其間發包多項工程，如辦公室大樓油漆工程、撤換所有清潔人員（更換公司）—
    涉嫌洩漏底價綁標、撤換所有電機維修員（更換公司）—涉嫌洩漏底價綁標、竟
    無原因將為法院工作七年的水電師傅撤換、＊更改監控系統維修公司及增設線路
    、＊抽換外圍電動門控制線路、＊更換地下室停車場所有電動門驅動馬達、＊更
    換地下室所有污水馬達，以上有＊字者原應由法院所顧用之機電公司規劃負責維
    修，但電工（呂曉陽）自行外包給熟識之廠商全面換新以謀取回扣，涉嫌圖利廠
    商，原奇美實業等（事實上是電工呂曉陽本身無法做好維修工作，只好全外包給
    特定廠商以免維修不當被法官開會檢討），還大量訂購囤積電工材料（十二月訂
    貨高達二萬元以上），從中浮報金額牟利，可去查會計課的資料（費用均由總務
    課羅姓庶務簽核報上會計課），還可查查維修室之倉庫內有大量不需浪費錢囤積
    的電工材料」等語之電子郵件，捏造不實之事實，並於九十年三月七日凌晨二時
    三十六分，利用其位於高雄縣鳳山市○○○路二九九巷二弄九號住處之電腦，以
    電子郵件傳遞方式，將前開內容之電子郵件發送予臺灣高等法院高雄分院檢察署
    ，誣指呂曉陽涉有背信、詐欺等罪嫌，使呂曉陽有受刑事處分之虞。嗣經臺灣高
    等法院高雄分院查明並無乙○○所指情事後始查悉上情。
二、案經臺灣高等法院高雄分院函送臺灣高等法院高雄分院檢察署命令臺灣高雄地方
    法院檢察署檢察官偵查起訴。
    理  由
一、訊據被告乙○○固坦承於九十年三月七日凌晨二時三十六分，利用其位於高雄縣
    鳳山市○○○路二九九巷二弄九號住處之電腦，以電子郵件傳遞之方式，發送署
    名：「告密者」、主旨：「揭發高雄高等法院人事任用弊案」、內容：「且電工
    （呂曉陽）在任職其間發包多項工程，如辦公室大樓油漆工程、撤換所有清潔人
    員（更換公司）—涉嫌洩漏底價綁標、撤換所有電機維修員（更換公司）—涉嫌
    洩漏底價綁標、竟無原因將為法院工作七年的水電師傅撤換、＊更改監控系統維
    修公司及增設線路、＊抽換外圍電動門控制線路、＊更換地下室停車場所有電動
    門驅動馬達、＊更換地下室所有污水馬達，以上有＊字者原應由法院所顧用之機
    電公司規劃負責維修，但電工（呂曉陽）自行外包給熟識之廠商全面換新以謀取
    回扣，涉嫌圖利廠商，原奇美實業等（事實上是電工呂曉陽本身無法做好維修工
    作，只好全外包給特定廠商以免維修不當被法官開會檢討），還大量訂購囤積電
    工材料（十二月訂貨高達二萬元以上），從中浮報金額牟利，可去查會計課的資
    料（費用均由總務課羅姓庶務簽核報上會計課），還可查查維修室之倉庫內有大
    量不需浪費錢囤積的電工材料」等語之電子郵件予臺灣高等法院高雄分院檢察署
    之事實，惟矢口否認有何公訴人所指誣告之犯行，辯稱：伊雖有傳送電子文件給
    司法院政風室等單位，其目的在糾弊輔正，希望國家進步，端正公務人員之紀律
    ，用意在判明是非曲直，並不在於使人受刑事或懲戒處分，且伊所撰寫電子文件
    之內容，有關證人呂曉陽部分，係伊於任職期間親自之見聞，證人楊文雄亦在場
    見聞事實之經過，證人楊文雄於審理中證述之詞亦與伊電子文件內容所述事實相
    同，伊就該等事實認為有極大之嫌疑不利於公務單位，而要求辨明，何錯之有？
    且呂曉陽未按原設計採買三百八十伏特之驅動馬達，逕行採用二百二十伏特，只
    好多買，費用增加，不是浪費是什麼？又臺灣高等法院高雄分院暨檢察署就宿舍
    、空調、消防警報系統、中央監控、發電機等機器設備綜合維護管理，有委託永
    力公司（後為裕旻公司）維護管理，呂曉陽並未依約經由受託之公司，要換什麼
    就換什麼（其實能修就修，何必更換？又是另一種浪費），輔以驅動馬達錯誤造
    成之浪費，呂曉陽之行為顯已逸脫合理範圍，伊之懷疑具有正當性，另臺灣高等
    法院高雄分院地下室污水馬達在證人楊文雄任職期間，只有更換過一、二台，地
    下室停車場驅動馬達也沒有全部故障過，呂曉陽在八十九年任職後，就發生地下
    室污水馬達全部壞掉、地下室停車場驅動馬達全部故障，這不是很奇怪？證人楊
    文雄係工作人員對前開情事有所疑問，伊亦為工作人員，當然有所懷疑，此一懷
    疑亦具有合理性云云。
二、經查：
  (一)被告係於九十年三月七日凌晨二時三十六分，利用其位於高雄縣鳳山市○○○路
    二九九巷二弄九號住處之電腦，以電子郵件傳遞之方式，發送署名：「告密者」
    、主旨：「揭發高雄高等法院人事任用弊案」、內容：「且電工（呂曉陽）在任
    職其間發包多項工程，如辦公室大樓油漆工程、撤換所有清潔人員（更換公司）
    —涉嫌洩漏底價綁標、撤換所有電機維修員（更換公司）—涉嫌洩漏底價綁標、
    竟無原因將為法院工作七年的水電師傅撤換、＊更改監控系統維修公司及增設線
    路、＊抽換外圍電動門控制線路、＊更換地下室停車場所有電動門驅動馬達、＊
    更換地下室所有污水馬達，以上有＊字者原應由法院所顧用之機電公司規劃負責
    維修，但電工（呂曉陽）自行外包給熟識之廠商全面換新以謀取回扣，涉嫌圖利
    廠商，原奇美實業等（事實上是電工呂曉陽本身無法做好維修工作，只好全外包
    給特定廠商以免維修不當被法官開會檢討），還大量訂購囤積電工材料（十二月
    訂貨高達二萬元以上），從中浮報金額牟利，可去查會計課的資料（費用均由總
    務課羅姓庶務簽核報上會計課），還可查查維修室之倉庫內有大量不需浪費錢囤
    積的電工材料」等語之電子郵件予臺灣高等法院高雄分院檢察署之情，業經被告
    供承在卷，並有電子郵件一紙及高雄縣政府九十年三月二十一日九十府教學字第
    四七一九六號函一紙附卷可參，是觀諸被告前開電子郵件之內容，其主要係指述
    證人呂曉陽涉嫌於(1)臺灣高等法院高雄分院暨檢察署聯合辦公大樓清潔維護勞務
    工作招標過程、臺灣高等法院高雄分院暨檢察署聯合辦公大樓及職務宿舍區水電
    、空調、發電機、消防警報系統等委託管理駐現場維護工作招標過程中洩漏底價
    及綁標，(2)就應由臺灣高等法院高雄分院暨檢察署委託機電維修廠商負責維修之
    工作，自行外包予其他廠商以收取回扣、圖利廠商，(3)大量囤積電工材料，浮報
    金額以牟利等三項，爰就被告所指各項是否與事實相符，分述如下：
  (1)有關臺灣高等法院高雄分院暨檢察署聯合辦公大樓清潔維護勞務工作招標、臺灣
    高等法院高雄分院暨檢察署聯合辦公大樓及職務宿舍區水電、空調、發電機、消
    防警報系統等委託管理駐現場維護工作招標部分：其招標工作係經由臺灣高等法
    院高雄分院暨檢察署召集相關主管開會研討，依照政府採購法之規定上網、公告
    、訂定底價及開標，就臺灣高等法院高雄分院暨檢察署聯合辦公大樓清潔維護勞
    務工作招標部分，計有十二家廠商投標，得標廠商經第二次減價，金額為新台幣
    （下同）一百七十萬元，底價訂定為一百七十九萬六千五百元，相差九萬六千五
    百元，就臺灣高等法院高雄分院暨檢察署聯合辦公大樓及職務宿舍區水電、空調
    、發電機、消防警報系統等委託管理駐現場維護工作招標部分，計有五家廠商投
    標，得標廠商金額為一百一十一萬六千元，底價訂定為一百二十九萬二千元，相
    差十七萬六千元，而證人呂曉陽僅係臺灣高等法院高雄分院之技術工友，負責各
    項水電、空調之維修，就前開招標工程，證人呂曉陽並未參與相關作業程序及底
    價之訂定等情，已經臺灣高等法院高雄分院九十年五月八日（九十）雄分院瑞文
    字第○五七○九號函述明確，並有臺灣高等法院高雄分院暨檢察署聯合辦公大樓
    清潔維護勞務工作招標紀錄、投標標單、招標底價單、臺灣高等法院高雄分院暨
    檢察署聯合辦公大樓及職務宿舍區（含首長宿舍）水電、空調、發電機、消防警
    報系統等委託管理駐現場維護工作招標紀錄、投標標單、招標底價單各一份附卷
    可佐，顯見證人呂曉陽並無綁標之能力；另經本院詢問被告何以認定證人呂曉陽
    涉嫌洩漏底標，被告答稱：「呂曉陽在招標前有拿著永力公司與法院的契約副本
    給我們看，要求我們做到裡面的事項，我有看到裡面寫的底標是多少錢。」、「
    證人拿給我看的確實是舊的公司的合約書，我也不知道新招標的底價。」等語（
    見九十一年十月十五日訊問筆錄），足見被告係以證人呂曉陽持有前一年度得標
    廠商之合約書推認證人呂曉陽知悉本次招標工程之底價，惟被告既亦明知證人呂
    曉陽所持有之合約書為前一年度得標廠商所有，則前一年度得標廠商得標之價格
    為何，與本次招標工程所訂定之底價乃不相干之二事，被告以此推認證人呂曉陽
    知悉本次招標工程之底價，顯屬無據；至被告另以證人呂曉陽於開標前即曾表示
    要讓被告無工作一情，推認證人呂曉陽知悉並洩漏底標予得標廠商，惟此僅係被
    告主觀上之臆測，並無任何客觀之資料可資參酌。是證人呂曉陽既無從參與前開
    工程之招標及訂定底價事宜，被告所憑之事證，又係與其所指述綁標及洩漏底價
    無關之事，足見被告指稱證人呂曉陽涉嫌洩漏底價及綁標等情，乃屬不實。
  (2)有關應由臺灣高等法院高雄分院暨檢察署委託機電維修廠商負責維修之工作，自
    行外包予其他廠商以收取回扣、圖利廠商部分：證人呂曉陽僅係臺灣高等法院高
    雄分院僱用之技術工友，並無發包工程之權利，已如前述，且有關更換地下室停
    車場所有電動門驅動馬達及污水馬達部分，因礙於政府採購法之規定，不得由承
    包機電維修之廠商即裕旻公司直接承作一情，亦經證人即裕旻公司之負責人謝光
    裕到庭證述明確（見本院九十一年十二月二十四日訊問筆錄），足見更換地下室
    停車場所有電動門驅動馬達及污水馬達之工程，本即非在裕旻公司承攬之工作範
    圍之內，臺灣高等法院高雄分院將更換地下室停車場所有電動門驅動馬達及污水
    馬達工程，以公開招標之方式發包予其他廠商承作，乃係符合政府採購法之行為
    ；另就有關臺灣高等法院高雄分院暨檢察署聯合辦公大樓水電、空調等維修事項
    ，雖經臺灣高等法院高雄分院暨檢察署委託永力公司（九十年間改由裕旻公司得
    標）負責維修，然證人即臺灣高等法院高雄分院總務科科長黃麗蓉到庭證稱：「
    沒有外包這些事，以前一些平常用的零件，都是由他們買來向我們報帳，我們請
    了呂曉陽後我們有去訪價，發現被告他們買的東西都比較貴，所以我們才自己去
    買材料自己換，監控系統的線路我沒有印象，外圍的控制線路是我們電工自己做
    的，地下停車場的電動門驅動馬達由本來買的廠商來換修，因為維修顧問公司不
    會幫我們換這個，污水馬達是公開招標的，因為有一次金額比較大所以有公開招
    標。」、「外圍的控制線路是請廠商來做的，但是我們決定是否給外包廠商做並
    不需要經過被告他們同意，那不包含在他們維修的項目裡面，因為給被告他們公
    司做也是要付錢，若我們可以找到比較便宜的廠商，我們當然是請比較便宜的廠
    商來做。」、「被告與楊文雄他們做的品質不好，一下子就壞掉，反正都是要付
    錢，我們當然請便宜的廠商來做。」等語（見本院九十一年十月十五日訊問筆錄
    ），足認臺灣高等法院高雄分院將部分水電、空調維修工程外包予其他廠商承作
    ，係基於成本考量之故，惟是否發包亦非證人呂曉陽所得決定，是被告指稱證人
    呂曉陽自行外包予熟識廠商一節，顯與事實有所不符；再者，被告就其指述證人
    呂曉陽收取回扣、圖利廠商部分，並無任何佐證以實其說，被告亦始終無法提出
    其指稱證人呂曉陽收取回扣究有何憑證，堪認被告此部分之指述，亦全屬虛構。
  (3)有關大量囤積電工材料，浮報金額以牟利部分：證人呂曉陽至臺灣高等法院高雄
    分院服務前，有關臺灣高等法院高雄分院暨檢察署維護零件之採購，均委請駐院
    維護人員代為購買，證人呂曉陽到院服務後，因對零件價格有所認識，有關零件
    換修即由證人呂曉陽自行購買，所購置之電工材料均為法院所需等情，已經臺灣
    高等法院高雄分院九十年五月八日（九十）雄分院瑞文字第○五七○九號函述明
    確，足認證人呂曉陽並無被告所指大量囤積電工材料之情形；且被告就其所指證
    人呂曉陽從中浮報金額牟利一節，亦無法提出任何資料以佐其說，足認被告此部
    分之指述，亦屬虛構。
  (4)綜上所述，被告所指證人呂曉陽涉嫌洩漏底價、綁標、自行外包廠商以收取回扣
    、圖利廠商、囤積電工材料並從中浮報金額牟利等節，均與事實有所不符，且被
    告就其所指前開情事，並無任何實據以實其說，其中有關臺灣高等法院高雄分院
    暨檢察署相關工程發包部分，更非證人呂曉陽所得參與及決定，是被告指述之前
    開情事均屬虛構，應堪認定。
  (二)被告雖以其發送前開電子郵件之目的在辨明是非曲直、促進國家進步，並無誣告
    證人呂曉陽之故意等云置辯，然觀諸前開電子郵件之內容可知，其內容已明白指
    稱證人呂曉陽涉嫌洩漏底價及綁標、收取回扣、圖利廠商、浮報金額牟利等情事
    ，若被告所述之情屬實，則證人呂曉陽不無涉嫌背信、詐欺等罪責之可能，被告
    並係將此等內容之電子郵件發送予有偵查權之臺灣高等法院高雄分院檢察署，是
    被告之行為已有使偵查機關發動偵查權，並使證人呂曉陽遭受刑事處分之虞；且
    被告所指述之前開情事，絕大部分均係被告憑空虛構，或係以與其所指述情事無
    關之事項為不當之連結而架構，被告對其指述證人呂曉陽收取回扣、綁標等情，
  更係欠缺任何實據所為之指述，衡情，倘被告並無誣告他人之故意，自應僅就實
    際見聞而為翔實之陳述，豈有虛構此等足以入人於罪之指述之理，是被告確有誣
    告之意圖，應堪認定，而被告誣告之意圖亦不因其於文末加註「希望有助國家進
    步」等語而有所不同。被告所辯，均無可採。事證明確，被告犯行，應堪認定。
三、按刑法第一百六十九條第一項所謂懲戒處分，係指公務員懲戒法規所定之各項處
    分而言，故受此項懲戒處分之主體，以有受上開法規懲戒處分公務員之身分為前
    提，最高法院二十六年渝上字第一九一０號判例可資參照，因證人呂曉陽係臺灣
    高等法院高雄分院「僱用」之技術工友，並非屬公務員，是證人呂曉陽並無受公
    務員懲戒法規所定之各項處分之餘地，先予敘明。是核被告乙○○所為，係犯刑
    法第一百六十九條第一項之意圖使他人受刑事處分，向該管公務員誣告罪。又按
    刑法上誣告罪所稱該管公務員，係指有偵查犯罪或受理審判之職權者而言，最高
    法院五十五年度台上字第一九一三號裁判可資參佐，被告雖另有於九十年三月七
    日上午十時三十一分許，將前開電子郵件發送予臺灣高等法院高雄分院政風室之
    行為，然因臺灣高等法院高雄分院政風室並不具偵查犯罪或受理審判之職權，是
    被告發送前開電子郵件予臺灣高等法院高雄分院政風室之行為，尚難以刑法誣告
    罪相繩，附此敘明。爰審酌被告因與證人呂曉陽於工作上配合不佳，致有遭裕旻
    公司撤換之虞，即心生不滿，以電子郵件發送予臺灣高等法院高雄分院檢察署，
    誣指證人呂曉陽涉嫌洩漏底價綁標、收取回扣、圖利廠商等，使證人呂曉陽有受
    刑事處分之虞，嚴重浪費國家司法資源，且犯後態度態度不佳等一切情狀，量處
    如主文所示之刑。
四、公訴意旨另以：被告意圖使臺灣高等法院高雄分院總務科科長黃麗蓉受刑事或懲
    戒處分，署名（寄件人）告密者、主旨：揭發高雄高等法院人事任用弊案，誣指
    總務科長黃麗蓉利用職權未經公告招考程序，、、、人選早已內定、、、直接僱
    用技工呂曉陽等，捏造不實之事實，以電子郵件傳遞之方式，於九十年三月七日
    凌晨二時三十六分、三時四十四分、四時三十三分、十十三十一分，上網向臺灣
    高等法院高雄分院檢察署、最高法院檢察署、司法院政風處、臺灣高等法院政風
    室等機關檢舉，因認被告涉有刑法第一百六十九條第一項之誣告罪嫌。
五、按犯罪事實應依證據證據認定之，無證據不得推定其犯罪事實，刑事訴訟法第一
    百五十四條定有明文。又按刑法第一百六十九條第一項誣告罪之構成，以告訴人
    所訴被訴人之事實必須完全出於虛構為要件，若有出於誤會或懷疑有此事實而為
    申告，以致不能證明其所訴之事實為真實，縱被訴人不負刑責，而告訴人本缺乏
    誣告之故意，亦難成立誣告罪名。本件公訴人認被告涉有誣告證人黃麗蓉之罪嫌
    ，係以被告所傳送之電子郵件內容均屬不實為其主要依據。訊據被告則堅詞否認
    有何公訴人所指此部分之犯行，辯稱：伊與證人楊文雄於公開甄選電工前，即曾
    聽聞證人黃麗蓉表示這次要請的人有七、八張執照，且證人呂曉陽到職後，又稱
    證人黃麗蓉為乾媽，伊懷疑人選早已內定，並非空穴來風，另伊在法院工作期間
    ，仍為半工半讀之學生，對於公家機關、司法單位之各類組織建構、人事編制與
    各種法令規定所知有限，伊以為所有在法院工作之人員都需要經過國家考試，伊
    在前開電子郵件中所述之招考審核，指的是國家考試及銓敘部之銓敘審核之意，
    周容如的確沒有經過國家考試與銓敘部之銓敘審核，是伊之指述並無不實等語。
六、經查：
  (一)被告於九十年三月七日凌晨二時三十六分、上午十時三十一分，利用其位於高雄
    縣鳳山市○○○路二九九巷二弄九號之電腦，將其編寫署名：「告密者」、主旨
    ：「揭發高等法院人事任用弊案」、內容：「揭發高雄高等法院人事任用弊案(一)
    ，電工招考弊案，涉案人總務課課長：（黃麗蓉）０７—0000000、電工
    （呂曉陽），因本人曾任職於法院內，故發現其中總務課課長（黃麗蓉）涉嫌利
    用職務權利直接僱用（呂曉陽）接任電工職務，未經過考試任用，雖然有公告招
    考，但是人選早已內定，因為七月底招考前就聽總務課課長（黃麗蓉）說我們這
    次請的人有七、八張執照，試問未招考何以知道請的人有七、八張執照，且不只
    是總務課課長說，連人事課主任也知道，在九月電工（呂曉陽）正式上班我才知
    道他是叫總務課課長（黃麗蓉）為乾媽，真是一人得道雞犬昇天。人事任用弊案
    (二)，涉案人總務課課長（黃麗蓉）、總務課課長（黃麗蓉）的女兒（周容如），
    而且不光只有一人是如此進入高雄高等法院擔任公職，還有總務課課長（黃麗蓉
    ）的女兒（周容如）掛名職務代理人在高等法院內擔任紀錄人員，完全未經過招
    考審核。」等語之電子郵件，傳送至臺灣高等法院高雄分院檢察署、臺灣高等法
    院高雄分院政風室之事實，業經被告供承不諱，並有電子郵件一紙及高雄縣政府
    九十年三月二十一日九十府教學字第四七一九六號函一紙附卷可參，是觀諸前開
    電子郵件內容所述，被告主要係指述(1)證人黃麗蓉涉嫌利用職務直接僱用證人呂
    曉陽，雖有經公告招考，但人選早已內定，(2)周容如未經招考審核，掛名擔任臺
    灣高等法院高雄分院之職務代理人，爰就被告所指前開事項是否真實，分述如下
    ：
  (1)有關證人黃麗蓉涉嫌利用職務直接僱用證人呂曉陽，雖有經公告招考，但人選早
    已內定部分：有關證人呂曉陽之任用過程，係採公開甄選作業，由臺灣高等法院
    高雄分院於八十九年七月成立甄選小組，由行政庭長翁慶珍、書記處書記官長及
    總務科科長黃麗蓉組成，由行政庭長翁慶珍擔任召集人，因技工涉及專業技術，
    並聘請院外工程師黃明舜及馬健能老師負責技工專業之出題及實務測驗，於八十
    九年八月三日舉行筆試、口試及面試，筆試由臺灣高等法院高雄分院甄選小組成
    員監考，口試由黃明舜及馬健能負責技術測驗，面試由甄選小組分別評分，於同
    日下午由甄選小組將總成績核算統計完竣，甄選前，臺灣高等法院高雄分院除於
    院內公告欄公告此一甄選訊息外，並於中國時報刊登此一訊息，共計十八人報考
    ，除資格不符六人缺考一人外，計有十一人全程完成筆試、口試及面試等情，已
    經臺灣高等法院高雄分院九十年五月八日（九十）雄分院瑞文字第○五七○九號
    函述明確，並有臺灣高等法院高雄分院人事室九十一年五月三日九一雄分院人室
    字第０三二號函附之呂曉陽任用流程資料一份在卷可參，足見證人呂曉陽之僱用
    過程，確係經資格審核符合後，經結算筆試、口試及面試等三項成績為最高而獲
    聘；且負責評分之人員，除被告所指之證人黃麗蓉外，尚有院外之人士黃明舜、
    馬健能及院內人士多人，並非證人黃麗蓉得一人自行決定，證人黃麗蓉於面試評
    分中，亦僅給予證人呂曉陽第五高分之成績，有臺灣高等法院高雄分院技工面試
    評分單一紙可參，是並無何被告所指人選早已內定之情事，應堪認定。
  (2)有關周容如未經招考審核，掛名擔任臺灣高等法院高雄分院之職務代理人部分：
    周容如係於八十六年間經臺灣高等法院高雄分院「僱用」之錄事職務代理人，並
    續僱用至九十一年三月底，經周容如於九十一年四月一日自動請辭一情，亦有臺
    灣高等法院高雄分院人事室九十一年五月三日九一雄分院人室字第０三二號函附
    之周容如任用流程資料一份在卷可參，是周容如並非經由招考任用之公務員，而
    僅係經聘用之職務代理人一情，亦堪認定。
  (二)被告所指有關證人呂曉陽招考部分人選內定之說雖屬不實，然被告曾於考試前，
    聽聞證人黃麗蓉表示本次僱用之技術工友有七、八張執照等情，已經被告供述在
    卷，核與證人楊文雄證述情節相符，應堪採信。因之，於甄選結果出爐前，任何
    人本即無可能事先預料入選之人為何，被告竟於考試前即聽聞證人黃麗蓉表示此
    次僱用之技術工友有七、八張執照，其因而質疑人選早已內定，其質疑雖屬錯誤
    ，然其此部分之指述顯係因誤會所致，而非故意虛構；另有關周容如受聘部分，
    周容如雖係因臺灣高等法院高雄分院業務上之需要而聘用之職務代理人，並非因
    證人黃麗蓉之故而得進入臺灣高等法院高雄分院工作，然於法院內工作之人員，
    其究屬公務員或僅係法院之聘僱人員，一般人並無法清楚分辨，且對於聘僱人員
    之聘用流程與一般公務員不同，其所受之保障亦與一般公務員迥異，並無須經國
    家考試等過程，亦非一般人所能清楚認知，被告因周容如係於臺灣高等法院高雄
    分院內工作，即誤認周容如亦屬公務員，又因周容如未經國家考試之任用流程，
    而誤認周容如之任用於法無據，應僅係被告對相關人事任用規定不熟悉而誤認所
    致，尚難認被告有誣告證人黃麗蓉之故意，公訴人認被告此部分亦涉有誣告罪嫌
    ，尚有未合，此外，本院復查無其他積極證據足認被告確有公訴人所指此部分之
    犯行，惟公訴意旨認此部分與前揭論罪科刑之誣告罪間，為裁判上一罪，爰不另
    為無罪之諭知。
據上論斷，應依刑事訴訟第二百九十九條第一項前段，刑法第一百六十九條第一項，
判決如主文。
本案經檢察官吳傑人到庭執行職務。
中      華      民      國    九十二    年      一      月     二十     日
                                  臺灣高雄地方法院刑事庭
                                      法  官    曾  淑  娟
右正本證明與原本無異。
如不服本判決，應於判決送達後十日內，向本院提出上訴狀。
                                      書記官    呂  怜  勳
中      華      民      國    九十二    年      一      月     二十     日
附錄本判決論罪科刑法條：
中華民國刑法第一百六十九條第一項
意圖他人受刑事或懲戒處分，向該管公務員誣告者，處七年以下有期徒刑。


司法院資訊處製作；財團法人民間司法改革基金會備份。
